【裁判字號】    98,抗,167
【裁判日期】    980504
【裁判案由】    聲請沒入保證金
【裁判全文】
臺灣高等法院高雄分院刑事裁定           98年度抗字第167號
抗  告  人  臺灣高雄地方法院檢察署檢察官
受  刑  人  乙○○
具  保  人  甲○○
上列抗告人因聲請沒入保證金案件，不服臺灣高雄地方法院中華
民國98年4月7日駁回聲請之裁定（98年度審聲字第826號），提
起抗告，本院裁定如下：
    主  文
抗告駁回。
    理  由
一、本件抗告意旨略以：本件受刑人乙○○（下稱受刑人）雖業
    於民國98年3月22日緝獲到案，而以受刑人身分發監執行，
    然其前經臺灣高雄地方法院檢察署合法傳喚，無正當理由不
    到案執行，且具保人經臺灣高雄地方法院檢察署於98年3月6
    日發文通知亦未遵期帶同受刑人到案接受執行，是臺灣高雄
    地方法院檢察署乃於98年3月19日對受刑人發布通緝，堪認
    受刑人已有逃匿之事實，而有違具保之責，雖事後受刑人已
    歸案執行，仍無法遮掩其曾逃亡之事實，自可依刑事訴訟法
    第118條第1項之規定沒入保證金。是原審駁回抗告人沒入保
    證金之聲請，即有不當，爰提起抗告，請求撤銷原裁定云云
    。
二、按具保之被告逃匿者，應命具保人繳納指定之保證金額，並
    沒入之，保證金已繳納者，沒入之；前項規定，於檢察官依
    刑事訴訟法第93條第3 項但書及第228 條第4 項命具保者，
    準用之，刑事訴訟法第118 條定有明文。又沒入具保人繳納
    之保證金，應以受刑人在逃匿中為要件，如具保停止羈押之
    受刑人雖曾逃匿，但已緝獲歸案者，即不得再以其逃匿而裁
    定沒入具保人繳納之保證金（ 最高法院93年度台非字笫268
    號判決意旨參照）。
三、經查，本件受刑人因幫助詐欺案件，前於98年5月7日經臺灣
    高雄地方法院檢察署檢察官准予交保新臺幣（下同）1 萬元
    ，並經具保人甲○○提出保證金1 萬元在案，嗣受刑人經臺
    灣高雄地方法院於97年12月5 日以97年度審簡字第4613號判
    處有期徒刑6月，於98年1月5 日確定，移送臺灣高雄地方法
    院檢察署執行，經臺灣高雄地方法院檢察署合法傳喚，受刑
    人無正當理由不到案執行，具保人甲○○經通知亦未遵期帶
    同受刑人到案接受執行，經臺灣高雄地方法院檢察署檢察官
    飭警拘提亦無所獲，臺灣高雄地方法院檢察署乃於98年3 月
    19日對受刑人發布通緝等情，有刑事保證金收據、臺灣高雄
    地方法院97年度審簡字第4613號判決書、執行傳票之送達證
    書、通知具保人遵期帶同受刑人接受執行之通知書及其送達
    證書、臺灣高雄地方法院檢察署檢察官拘票、臺灣高等法院
    被告前案紀錄表等件在卷可稽，固堪認為屬實。惟查，受刑
    人業於98年3 月22日經警緝獲歸案，同日經臺灣高雄地方法
    院檢察署檢察官發監執行於臺灣高雄第二監獄，嗣於98年4
    月17日移至臺灣屏東監獄執行，執行完畢日期為98年9月21
    日等情，亦有臺灣高等法院被告前案紀錄表、臺灣高等法院
    在監在押全國紀錄表各1 份附卷足憑，揆諸前揭說明，受刑
    人既已經警緝獲歸案並入監執行，已非處於「在逃匿中」之
    狀態，法院即無從再以其曾逃匿為由，而裁定沒入具保人所
    繳納之保證金。
四、原審因認受刑人既已緝獲歸案，即無從再以其曾逃匿為由沒
    入具保人繳納之保證金，因而裁定駁回抗告人沒入保證金之
    聲請，尚無不合。抗告意旨指摘原審裁定不當，為無理由，
    應予駁回。
五、據上論結，應依刑事訴訟法第412條，裁定如主文。
中    華    民    國    98    年    5     月    4     日
                  刑事第七庭    審判長法  官 莊飛宗
                                      法  官 邱明弘
                                      法  官 孫啟強
以上正本證明與原本無異。
不得再抗告。
中    華    民    國    98    年    5     月    4     日
                                      書記官 黃富美


司法院資訊處製作；財團法人民間司法改革基金會備份。
